臺灣桃園地方法院刑事判決
111年度簡上字第325號
上  訴  人  曹聖祥


上列上訴人因詐欺案件，不服本院中華民國111年4月28日111年
度壢簡字第781號簡易判決（聲請簡易判決處刑書案號：111年度
偵字第11048號），提起上訴，本院合議庭為第二審判決如下：
    主      文
原判決關於沒收部分撤銷。
其他上訴駁回。
曹聖祥緩刑貳年。
    事實及理由
一、本案經審理結果，認原審以被告曹聖祥犯刑法第339 條第2
    項之詐欺得利罪，事證明確，並審酌被告正值青壯年，竟貪
    圖不法利益，搭乘霸王車，免費享受計程車服務，除造成告
    訴人陳彥霖、陳隆夏二人財產上損失，更有害於社會正常交
    易秩序、破壞社會經濟活動之信賴，所為應予非難；惟念被
    告犯後坦承犯行，犯後態度尚可，兼衡其犯罪之動機、目的
    、手段、素行、詐得載送服務之價額、個人戶籍資料查詢結
    果所示大學肄業之智識程度、警詢時自陳無業、小康之家庭
    經濟狀況及尚未賠償告訴人二人之損失等一切情狀，分別量
    處拘役30日，並均諭知易科罰金之折算標準，再定應執行刑
    ，且諭知易科罰金之折算標準。核其認事用法，俱無違誤，
    量刑亦甚允洽，應予維持，並引用第一審判決書記載之事實
    、證據及除沒收部分以外理由（如附件原審判決書）。
二、被告上訴意旨略以：已與告訴人陳彥霖、陳隆夏和解表示歉
    意並已賠償車資完畢，是原審審酌被告尚未賠償告訴人2人
    損失乙情，即有情事之變更，原審量刑即有屬過重，請撤銷
    原審判決對被告予以從輕量刑或為緩刑之諭知等語。
三、按量刑之輕重，屬事實審法院得依職權自由裁量之事項，苟
    已斟酌刑法第57條各款所列情狀而未逾越法定刑度，不得遽
    指為違法，且在同一犯罪事實與情節，如別無其他加重或減
    輕之原因，下級審量定之刑，亦無過重或失輕之不當情形，
    則上級審法院對下級審法院之職權行使，原則上應予尊重（
    最高法院72年台上字第6696號判例、85年度台上字第2446號
    判決意旨參照）。經查，原審就據以認定被告犯詐欺得利罪
    共2罪之證據及理由業已敘明綦詳，復經本院審酌全案情節
    ，認原審認事用法並無不當，量刑亦甚妥適而無違法之處。
    是被告未具體指摘原審判決有何違誤之處，徒以事後已賠償
    告訴人損失，即認原審量刑過重為由提起上訴，為無理由，
    應予駁回。
四、另按刑法本於刑事政策之要求，設有緩刑制度，消極方面在
    避免短期自由刑之弊害，使犯人不至於在監獄內感染或加深
    犯罪之惡習與技術，甚至因此失去名譽、職業、家庭而自暴
    自棄，滋生社會問題，積極方面則可保全偶發犯罪、輕微犯
    罪者之廉恥，期使渠等自新悔悟，且因緩刑附有緩刑期間，
    受緩刑宣告者如在緩刑期間內再犯罪，執行檢察官仍得聲請
    法院撤銷緩刑，而有藉此督促受緩刑宣告者自我檢束身心之
    功效。經查，被告前未曾因故意犯罪受有期徒刑以上刑之宣
    告，此有臺灣高等法院被告前案紀錄表在卷可按，而被告本
    件因一時失慮致罹刑典，然其於犯後始終坦認犯行，態度良
    好，且亦與告訴人陳彥霖、陳隆夏2人達成和解，且已賠償
    告訴人2人所受損害等情，此有和解書及本院辦理刑事案件
    電話查詢紀錄表各2件件在卷可按（詳見簡上卷第19頁、第2
    1頁、第29頁、第31頁），堪認被告悔意甚殷，經此偵審教
    訓及本次罪刑之科處，自當知所惕勉，信無再犯之虞，本院
    乃認上開所宣告之刑，應以暫不執行為適當，爰依刑法第74
    條第1 項第1 款之規定宣告緩刑2 年，以啟自新。
五、撤銷改判（即沒收）部分：
  ㈠按現行刑法之沒收，係刑罰及保安處分以外之法律效果，具
    有獨立性，而非從刑。又因沒收具備獨立性，得由檢察官另
    聲請法院為單獨沒收之宣告（刑法第40條第3 項、刑事訴訟
    法第259 條之1 、第455 條之34至37參照），因而在訴訟程
    序，沒收得與罪刑區分，非從屬於主刑。上訴人雖就本案全
    部提起上訴，然本於沒收之獨立性，法院仍得於本案罪刑上
    訴無理由駁回時，單獨撤銷沒收部分（最高法院106 年度台
    上字第1236號判決意旨參照），合先敘明。
  ㈡按犯罪所得，屬於犯罪行為人者，沒收之；但有特別規定者
    ，依其規定；犯罪所得已實際合法發還被害人者，不予宣告
    沒收或追徵；宣告前二條之沒收或追徵，有過苛之虞、欠缺
    刑法上之重要性、犯罪所得價值低微，或為維持受宣告人生
    活條件之必要者，得不宣告或酌減之，刑法第38條之1 第1
    項、第5 項、第38條之2 第2 項，分別定有明文。
  ㈢經查，原審以被告就本件詐欺得利之犯罪所得為車資新臺幣2
    05元、330元，且未扣案為據，諭知沒收上開未扣案之犯罪
    所得，並於全部或一部不能沒收或不宜執行沒收時，追徵其
    價額，固非無見。惟被告於原審判決後，業與告訴人陳彥霖
    、陳隆夏和解，並賠償告訴人2人之損失，有上開和解書及
    本院辦理刑事案件電話查詢紀錄表可稽，已如前述，是若再
    宣告沒收被告之犯罪所得，顯有過苛之虞，爰不宣告沒收。
    原審未及審酌上情，就被告上開犯罪所得諭知沒收，尚非妥
    適。此部分雖非被告上訴理由所指摘，然原判決關於沒收部
    分既有上開可議之處，自應由本院撤銷改判，以臻適法。
據上論斷，應依刑事訴訟法第455 條之1 第1 項、第3 項、第36
8 條、第369 條第1 項前段、第373 條，刑法第38條之2 第2 項
、第74條第1 項第1 款，判決如主文。
本案經檢察官楊挺宏聲請簡易判決處刑，檢察官高玉奇到庭執行
職務。
中　　華　　民　　國　　111 　年　　7 　　月　　29　　日
                  刑事第十四庭  審判長法  官  江德民

                                      法  官  劉得為

                                      法  官  吳天明
以上正本證明與原本無異。
不得上訴。
                                      書記官　吳怡靜
中　　華　　民　　國　　111 　年　　7 　　月　　29　　日



附件：
臺灣桃園地方法院刑事簡易判決
111年度壢簡字第781號
聲  請　人　臺灣桃園地方檢察署檢察官
被　　　告　曹聖祥　男　(民國00年0月00日生)
　　　　　　　　　　身分證統一編號：Z000000000號
　　　　　　　　　　住屏東縣○○鄉○○路0號
上列被告因詐欺案件，經檢察官聲請以簡易判決處刑（111年度
偵字第11048號），本院判決如下：
    主  文
曹聖祥犯詐欺得利罪，處拘役參拾日，如易科罰金，以新臺幣壹
仟元折算壹日。犯罪所得價額新臺幣貳佰零伍元追徵。又犯詐欺
得利罪，處拘役參拾日，如易科罰金，以新臺幣壹仟元折算壹日
。犯罪所得價額新臺幣參佰參拾元追徵。應執行拘役伍拾日。沒
收部分併執行之。
    事實及理由
一、本案犯罪事實、理由及證據並所犯法條，均引用檢察官聲請
    簡易判決處刑書（如附件）所載。
二、論罪科刑：
 ㈠ 按刑法第339條之詐欺罪，其成立固均以行為人有施用詐術之
   行為為必要，然所謂詐術行為，不以積極之語言、文字、肢
   體、舉動或兼有之綜合表態等為限，其因消極之隱瞞行為，
   致使被害人陷於錯誤，亦包括在內；又刑法第339條第1、2項
   分別規定詐欺取財罪及詐欺得利罪，前者之行為客體係指財
   物，後者則指取得債權、免除債務、延期履行債務或提供勞
   務等財物以外之財產上不法利益（最高法院民國90年度臺上
   字第7781號判決、86年度臺上字第3534號判決意旨參照）。
   本案被告曹聖祥分別於111年1月10日、同年月11日搭乘告訴
   人陳彥霖、陳隆夏所駕駛之營業小客車（下稱計程車），其
   佯稱回家取錢、找友人而下車，即無合理事由逕行離去而未
   支付任何車資予告訴人二人，事後亦無主動向告訴人二人支
   付車資之舉，足見被告自始至終均無付款之意，被告於警詢
   時亦坦承其搭乘計程車時，因債務問題而無支付車資之能力
   等語（見偵字卷第9至11頁），堪認被告搭車未付款之行為，
   確有以詐欺使他人陷於錯誤而提供搭載服務之故意及不法所
   有意圖，是核被告就聲請簡易判決處刑書犯罪事實㈠、㈡所為
   ，均係犯刑法第339條第2項之詐欺得利罪。被告就上開二罪
   ，犯意各別，行為互殊，應分論併罰。
 ㈡ 爰審酌被告正值青壯年，竟貪圖不法利益，搭乘霸王車，免
　  費享受計程車服務，除造成告訴人二人財產上損失，更有害
    於社會正常交易秩序、破壞社會經濟活動之信賴，所為應予
    非難；惟念被告犯後坦承犯行，犯後態度尚可，兼衡其犯罪
    之動機、目的、手段、素行、詐得載送服務之價額、個人戶
    籍資料查詢結果所示大學肄業之智識程度、警詢時自陳無業
    、小康之家庭經濟狀況及尚未賠償告訴人二人之損失等一切
    情狀，分別量處如主文所示之刑，並均諭知易科罰金之折算
    標準，再定應執行刑，且諭知易科罰金之折算標準。
三、被告本案分別詐得等同於車資為新臺幣205元、330元之載送
    服務，均為財產上利益，而為其犯罪所得，此等財產上利益
    在性質顯然不能執行原物沒收，應依刑法第38條之1第3項之
    規定，逕予宣告追徵其價額。
四、據上論斷，應依刑事訴訟法第449條第2項、第3項、第454條
    第2項，逕以簡易判決處刑如主文。
五、如不服本簡易判決，應自本簡易判決送達之日起20日內，以
    書狀敘述理由，向本院合議庭提出上訴狀（須附繕本）。
中    華    民    國   111    年    4     月    28    日
                  刑事第五庭    法  官  陳郁融
以上正本證明與原本無異。
如不服本判決，應於判決送達後20日內向本院提出上訴狀（應附
繕本）。
 　　　　　　　　　　　　 　　　書記官　許哲維　　　　　
中　　華　　民　　國　　111 　年　　4 　　月　　28　　日
附錄本案論罪科刑法條全文：
中華民國刑法第339條
意圖為自己或第三人不法之所有，以詐術使人將本人或第三人之
物交付者，處5年以下有期徒刑、拘役或科或併科50萬元以下罰
金。
以前項方法得財產上不法之利益或使第三人得之者，亦同。
前二項之未遂犯罰之。
附件：
臺灣桃園地方檢察署檢察官聲請簡易判決處刑書　
                                    111年度偵字第11048號
　　被　　　告　曹聖祥　男　23歲（民國00年0月00日生）
　　　　　　　　　　　　住屏東縣○○鄉○○路0號
　　　　　　　　　　　　國民身分證統一編號：Z000000000號
上列被告因詐欺案件，業經偵查終結，認為宜聲請以簡易判決處
刑，茲將犯罪事實及證據並所犯法條分敘如下：
　　　　犯罪事實
一、曹聖祥明知己無意支付車資，竟意圖為自己不法之所有，基
    於詐欺得利之犯意，分別為下列犯行：
(一)於民國111年1月10日晚間11時59分許，在桃園市○○區○○街00
    號與慈惠二街41號路口，以其持用手機叫車後，與不知情之
    真實姓名年籍不詳之女性友人一同搭乘由陳彥霖所駕駛之車
    牌號碼000-0000號營業小客車，並指示陳彥霖先前往桃園市
    ○○區○○路00號，讓該女性友人下車後，曹聖祥復指示陳彥霖
    前往桃園市○鎮區○○路00號，使陳彥霖不疑有他而陷於錯誤
    提供載送服務，嗣於翌(11)日凌晨0時13分許，抵達至桃園
    市○鎮區○○路00號後，曹聖祥向陳彥霖佯稱欲回家拿錢支付
    車資云云，惟曹聖祥下車即逕自離去，並未返回上址支付車
    資，陳彥霖始悉受騙，以此方式詐得等同車資新臺幣(下同)
    205元載送服務之利益。
(二)於111年1月11日下午2時13分許，在桃園市○○區○○路0號統一
    便利商店環民門市，使用ibon系統叫車，搭乘由陳隆夏所駕
    駛之車牌號碼000-0000號營業小客車，並指示陳隆夏前往桃
    園市平鎮區和平路與莒光路口，使陳隆夏不疑有他而陷於錯
    誤提供載送服務，嗣抵達上址路口後，曹聖祥向陳隆夏訛稱
    欲下車去叫友人，之後尚須前往高鐵站云云，惟曹聖祥下車
    後即逕自離去，並未返回上址支付車資，陳隆夏始悉受騙，
    以此方式詐得等同車資330元載送服務之利益。
二、案經陳彥霖、陳隆夏訴由桃園市政府警察局平鎮分局報告偵
    辦。
　　　　證據並所犯法條
一、上揭犯罪事實，業據被告曹聖祥於警詢及本署偵查中坦承不
    諱，核與證人即告訴人陳彥霖、陳隆夏於警詢中之證述情節
    相符，復有現場監視器影像光碟1片、監視器影像截圖1張、
    證人陳彥霖所提供之叫車紀錄翻拍照片2張、證人陳隆夏所
    提供之行車紀錄影像截圖1張及現場照片1張附卷可稽，被告
    犯嫌堪可認定
二、核被告所為，均係犯刑法第339條第2項之詐欺得利罪嫌。又
    被告先後2次詐騙告訴人陳彥霖、陳隆夏之犯行，犯意個別
    、行為互殊，請予以分論併罰。至犯罪所得部分，請依刑法
    第38條之1第1項、第3項規定宣告沒收或追徵其價額。
三、依刑事訴訟法第451條第1項聲請逕以簡易判決處刑。
　　此　　致
臺灣桃園地方法院
中　　華　　民　　國　 111　　年　　3 　 月　    31   日
                              檢察官　    楊挺宏
本件正本證明與原本無異
中　　華　　民　　國　 111 　 年　　4 　 月　    19   日
                              書記官      蔡欣潔
附記事項：
本件係依刑事訴訟法簡易程序辦理，法院簡易庭得不傳喚被告、
輔佐人、告訴人、告發人等出庭即以簡易判決處刑；被告、被害
人、告訴人等對告訴乃論案件如已達成民事和解而要撤回告訴或
對非告訴乃論案件認有受傳喚到庭陳述意見之必要時，請即另以
書狀向簡易法庭陳述或請求傳訊。
參考法條：
中華民國刑法第339條
（普通詐欺罪）
意圖為自己或第三人不法之所有，以詐術使人將本人或第三人之
物交付者，處 5 年以下有期徒刑、拘役或科或併科 50 萬元以
下罰金。
以前項方法得財產上不法之利益或使第三人得之者，亦同。
前二項之未遂犯罰之。